【裁判字號】    96,苗小,1180
【裁判日期】    970222
【裁判案由】    侵權行為損害賠償
【裁判全文】
臺灣苗栗地方法院民事小額判決        96年度苗小字第1180號
原      告  甲○○
訴訟代理人  乙○○
被      告  溫賜宏
上列當事人間請求侵權行為損害賠償事件，本院於民國97年2 月
4 日言詞辯論終結，判決如下：
    主  文
被告應給付原告新台幣貳萬參仟參佰壹拾捌元，及自民國九十六
年十二月十七日起至清償日止，按年利率百分之五計算之利息。
原告其餘之訴駁回。
訴訟費用新臺幣壹仟元由被告負擔百分之四十七，餘由原告負擔
。
本判決原告勝訴部分得假執行。
    事實及理由
一、原告起訴主張：
（一）被告於民國96年8 月20日8 時30分許，駕駛K7-5249 號自
      用小客車行經國道3 號南下169.6 公里處，衝撞內側護欄
      後再撞擊原告所有，當時由訴外人即原告之女易孟嫻駕駛
      車號3829-L N號自用小客車（下稱系爭車輛），致系爭車
      輛左前側毀損，經原告送修共支出修車費用新台幣（下同
      ）32,300元。又系爭車輛平時均由易孟嫻使用，易孟嫻從
      事保險業務工作，工作地點在台中市○○路，為維持出勤
      率每日均需由苗栗往返台中，系爭車輛維修期間，均委由
      友人接送，故油費及過路費均需由易孟嫻支付於友人，為
      此原告所受通勤損失共為17,700元，合計原告得請求修車
      費32,300元及通勤支出17,700元，共50,000元。又本件車
      禍經鑑定結果，被告為肇事原因，而駕駛人易孟嫻並無肇
      事因素，為此依侵權行為之法律關係請求被告給付50,000
      元，及自起訴狀繕本送達翌日起至清償日止，按年利率5
      ％計算之利息。
二、被告則以：
（一）系爭車輛經原告保險公司勘車後來電告知被告修車費用約
      1 萬餘元，如今原告卻請求32,300元，又未檢具發票，難
      以令人信服，且原告所提估價單項目是否確實有修復，亦
      未見修復過程之照片。另原告修車單據係馬自達服務廠修
      復，然系爭車輛為裕隆牌汽車，卻要求以裕隆原廠零件價
      格收費，是否合理，應由修車廠提供原廠零件進貨單證明
      。又系爭車輛更新零件亦應以折舊計算處理。
（二）原告與被告車輛均行駛於內側車道，若原告車輛行駛中與
      被告車輛保持安全距離，於事故發生時應能注意前方動態
      並採取煞車避難動作，當不致發生事故，是本件事故發生
      完全係因國人開車及跟車習慣不良所引起，不得僅因被告
      車輛失控，即要求被告負完全責任。且被告車輛並未擦撞
      護欄，車輛左側並無損傷痕跡，而被告是行駛於內側車道
      ，道路交通事故現場圖卻將被告車輛畫在中線車道亦有錯
      誤，被告應無過失等語置辯。並聲明：原告之訴駁回。
三、查原告主張被告於96年8 月20日8 時30分許，駕駛K7-5249
    號自用小客車行經國道3 號南下169.6 公里處，衝撞內側護
    欄後撞擊原告所有，當時由原告之女易孟嫻駕駛之系爭車輛
    ，致系爭車輛左前側毀損等情，業據其提出道路交通事故現
    場圖影本、國道公路警察局道路交通事故登記聯單、修車單
    據為證，並經本院向內政部警政署國道公路警察局第七警察
    隊調閱本件車禍之道路交通事故現場圖、調查報告表、調查
    筆錄、現場照片查核無訛。被告對於其於前開時地與系爭車
    輛發生碰撞乙節亦不爭執，其雖以被告車輛左側無損傷，並
    未擦撞護欄，且道路交通事故現場圖所繪被告車輛停放於中
    線車道，與其車禍前係行駛於內側車道不符等語置辯。惟觀
    之本件車禍所製作之調查筆錄，被告明確陳述：「我由竹南
    出發上二高，肇事前行駛內側車道，因當時路況下大雨，我
    車子突然打滑擦撞內側護欄，反彈後瞬間就被撞了，車子右
    側中間被箱型車（本件車禍其他受損車輛）攔腰撞上後，車
    子停在外側與中線車道之中間‧‧‧打滑後就撞上護欄，我
    立即緊急煞車往外打方向盤，因為雨下的很大，車子瞬間被
    撞上了」，核與易孟嫻於調查筆錄稱：「當時被告車輛在中
    線車道打滑，我行駛於內側車道，被告車打滑橫向停在內側
    車道，我閃避被告車後離開車道到路肩，我在閃避當時被被
    告車輛撞左前側。我踩煞車‧‧‧被告車輛撞到內側護欄後
    彈撞‧‧‧」之車禍發生過程等語相符，是被告已陳述係因
    天雨路滑，車輛打滑擦撞護欄後，失控再向右偏斜往中線車
    道，致後方之系爭車輛於閃避往外側車道行駛過程中發生碰
    撞，以致發生本件車禍，而警方製作之道路交通事故現場圖
    被告車輛之位置，亦係車禍後停止之位置，非車禍發生前，
    被告行駛之車道位置，是被告抗辯其未擦撞護欄，及道路交
    通事故現場圖不符等語，均不足採。原告主張之前揭事實，
    自堪信為真實。
四、按因故意或過失，不法侵害他人之權利者，負損害賠償責任
    ，民法第184 條第1 項前段定有明文。次按汽車行駛時，駕
    駛人應注意車前狀況及兩車併行之間隔，並隨時採取必要之
    安全措施，道路交通安全規則第94條第3 項亦定有明文。本
    件被告駕駛於前開路段，自應注意前開規定，詎被告於肇事
    當時雨天，視線較不良情況下，行駛於內側車道疏未注意車
    前狀況謹慎行駛，操控不當以致向左駛出車道擦撞護欄後再
    失控往右方向偏斜，致其後方亦行駛於內側車道之系爭車輛
    往右閃避過程中，發生碰撞，致系爭車輛之左前側與被告車
    輛發生碰撞，是自堪認被告就本件車禍之發生應負過失責任
    。被告雖以系爭車輛之駕駛人未保持安全距離，否則即得採
    取煞車之避難動作。惟查，本件被告車輛駛出車道向左偏擦
    撞護欄後，行駛於後方之系爭車輛之駕駛人見狀已即時採取
    閃避措施，煞車並向外側車道行駛，故未直接撞擊被告車輛
    後方，引起更嚴重之碰撞；而系爭車輛往外側車道行駛之閃
    避過程中，再遇被告車輛擦撞護欄後失控往右偏斜，此為系
    爭車輛之駕駛人無法預見，且不及迴避，是系爭車輛於閃避
    向外側車道行駛之過程中，左前側與被告車輛發生碰撞，自
    難認為與有過失。又本件車禍前經臺灣省台中縣區車輛行車
    事故鑑定委員會鑑定結果，亦認為被告駕駛行經視線不良處
    所未注意車前狀況，不慎駛出車道擦撞中央分隔帶護欄後失
    控偏斜往內側與中線車道等處不當，為肇事原因。系爭車輛
    駕駛人易孟嫻無肇事因素等語，此有原告所提出該會台中縣
    區960451案鑑定意見書在卷可憑。是被告抗辯其無過失等語
    ，即不足取。被告因駕駛過失，致系爭車輛受損，自應就原
    告所受損害負賠償責任。茲就原告所受損害審酌如下：
（１）修車費：按不法毀損他人之物者，被害人得請求賠償其物
      因又不法毀損他人之物者，被害人得請求賠償其物因毀損
      所減少之價額，民法第196 條定有明文。又按物被毀損者
      ，被害人依民法第196 條請求賠償物被毀損所減少之價額
      ，得以修復費用為估定之標準，但以必要者為限，例如修
      理材料以新品換舊品，應予折舊（參照最高法院77年度第
      九次民事庭會議決議）。原告主張系爭車輛左前側受損，
      共支出修車費共32,300元，業據其提出修車單據為證，依
      前開單據所示，修復費用係包括工資19,000元及零件費用
      13,300元，合計32,300元。次查，依原告所提系爭車輛行
      車執照觀之，該車為2005年2 月出廠，至本件車禍發生之
      96年8 月20日止，已實際約2 年6 月（未滿1 月以1 月計
      ），揆諸首開說明，其零件部分應予折舊。另依行政院所
      頒佈之固定資產耐用年數表及固定資產折舊率表，自用小
      客車之耐用年數為5 年，採用定率遞減法計算其折舊，每
      年折舊率為千分之369 ，則原告主張修車之零件費用13,
      300 元，經計算其折舊額為元【13,300×0.369 ＝4,908
      （第1 年折舊額，小數點以下四捨五入），（13,300－4,
      908） ×0.369 ＝3,097 （第2 年折舊額），（13,300－
      4, 908－3,097） ×0.369 ×6/12＝977(第3 年折舊額）
      4,908+3,097+977 ＝8,982 】，是前開零件費用扣除折舊
      額後，原告得請求之零件費用為4,318 元，工資19,000元
      ，合計為23,318元，是原告於此範圍之請求為有理由，應
      予准許，逾此範圍之請求則無理由，應予駁回。又被告雖
      另以本件未見發票、修復照片，是否實際修復及原廠零件
      價格是否合理等語置辯。惟查，原告所提之估價單已詳列
      損害項目及修復所需之各項工資及零件項目，觀之修復項
      目，亦核與現場系爭車輛受損相片所示車損部位相符，堪
      認此部分項目支出均為必要之修復費用，被告就前開費用
      支出非屬必須或各項單價有何不合理之處則未舉證以實其
      說，是其空言抗辯，即不足採。
（２）通勤損失：原告主張系爭車輛係原告借予原告之女易孟嫻
      使用，因車輛送修無法使用，易孟嫻從事保險業務工作，
      每日均需由苗栗往返台中，期間均委由友人接送，油費及
      過路費均需由易孟嫻負擔，受有通勤損失共為17,700元等
      情。惟按損害賠償，除法律另有規定或契約另有訂定外，
      應以填補債權人所受損害及所失利益為限。依通常情形，
      或依已定之計劃、設備或其他特別情事，可得預期之利益
      ，視為所失利益，民法第216 條定有明文。又按民法第
      216 條第1 項所謂所受損害，即現存財產因損害事實之發
      生而被減少，屬於積極的損害。所謂所失利益，即新財產
      之取得，因損害事實之發生而受妨害，屬於消極的損害（
      最高法院著有48年台上字第1934號判例可參）。查系爭車
      輛為原告所有，且平時無償借予其女易孟嫻使用乙節，為
      原告所自陳，是原告將系爭車輛無償貸予他人使用，並未
      取得對價，而借用人易孟嫻因系爭車輛送修，固無法使用
      車輛而另有支出，惟此係借用人使用利益之損失，非原告
      所受之損害。是原告請求借用人易孟嫻通勤損失，核屬無
      據，應予駁回。
三、綜上所述，原告本於侵權行為之法律關係請求被告給付23,3
    18元，及自起訴狀繕本送達翌日即96年12月17日起至清償日
    止，按年利率5 ％計算之利息，為有理由，應予准許，逾此
    範圍之請求則無理由，應予駁回。
四、本件係訴訟標的金額在100,000 元以下之民事小額訴訟，本
    院為被告敗訴判決部分，應依民事訴訟法第436 條之20規定
    ，依職權宣告假執行。
五、據上論結，本件原告之訴為一部有理由，一部無理由，依民
    事訴訟法第436 條之23、第436 條第2 項、第79條、第436
    條之20，判決如主文。
中    華    民    國    97    年    2     月    22    日
               苗栗簡易庭法  官  曾明玉
以上正本係照原本作成。
如不服本判決，應於判決送達後20日內，以判決違背法令為理由
，向本院提出上訴狀並表明上訴理由，及須按他造當事人之人數
附繕本。上訴理由應表明：
  一、原判決所違背之法令及其具體內容。
  二、依訴訟資料可認為原判決有違背法令之具體事實。
如未表明上訴理由者，應於上訴後20日內向本院提出上訴理由。
當事人如對本件訴訟內容有所疑義，得聲請閱卷。
                        書記官  黃麗靜
中    華    民    國    97    年    2     月    22    日


司法院資訊處製作；財團法人民間司法改革基金會備份。
